臺灣臺北地方法院刑事裁定　　　　　　　94年度聲判字第15號
聲　請　人　德寶營造股份有限公司
代　表　人　林文隆
代　理　人　劉錦隆律師
被　　　告　丙○○
　　　　　　丁○○
　　　　　　甲○○
　　　　　　乙○○
上聲請人因告訴被告等損害債權案件，不服臺灣高等法院檢察署
中華民國九十四年二月一日，九十四年度上聲議字第二五九號駁
回再議之處分（原不起訴處分案號：臺灣臺北地方法院檢察署九
十三年度偵字第九八八九號），聲請交付審判，本院裁定如下：
    主  文
聲請駁回。
    理  由
一、本件聲請交付審判意旨如附件聲請書。
二、按告訴人不服上級法院檢察署檢察長或檢察總長認為再議無
    理由而駁回之處分者，得於接受處分書後十日內委任律師提
    出理由狀，向該管第一審法院聲請交付審判；法院認為交付
    審判之聲請不合法或無理由者，應駁回之，刑事訴訟法第二
    百五十八條之一、第二百五十八條之三第二項前段分別定有
    明文。
三、本件聲請人即告訴人德寶營造股份有限公司（下稱德寶公司
    ）以被告丙○○、丁○○、甲○○、乙○○涉犯損害債權罪
    嫌，具狀向臺灣臺北地方法院檢察署提出告訴，經該署檢察
    官於民國九十三年九月十日以九十三年度偵字第九八八九號
    為不起訴處分後，聲請人不服而聲請再議，經臺灣高等法院
    檢察署檢察長於九十四年二月一日以九十四年度上聲議字第
    二五九號認再議無理由而駁回再議等情，經本院調閱臺灣臺
    北地方法院檢察署九十三年度他字第二四五號、九十三年度
    偵字第五○九九號、九十三年度偵字第九八八九號、臺灣高
    等法院檢察署九十四年度上聲議字第二五九號等卷宗核閱無
    誤，並有臺灣臺北地方法院檢察署九十三年度偵字第九八八
    九號不起訴處分書、臺灣高等法院檢察署九十四年度上聲議
    字第二五九號處分書各一件存卷可按。
四、按犯罪事實應依證據認定之，無證據不得認定犯罪事實，刑
    事訴訟法第一百五十四條第二項定有明文。次按告訴人之告
    訴，係以使被告受刑事訴追為目的，是其陳述是否與事實相
    符，仍應調查其他證據以資審認，最高法院五十二年臺上字
    第一三○○號判例意旨參照。而犯罪事實之認定，應憑證據
    ，如未能發現相當證據，或證據不足以證明，自不能以推測
    或擬制之方法，以為裁判基礎；又認定不利於被告之事實，
    須依積極證據，苟積極證據不足為不利於被告事實之認定時
    ，即應為有利於被告之認定，更不必有何有利之證據，最高
    法院四十年臺上字第八六號、三十年上字第八一六號判例意
    旨參照。第按刑法第二百五十六條之損害債權罪，以債務人
    於將受強制執行之際，意圖損害債權人之債權，而毀壞、處
    分或隱匿其財產，為構成要件，此觀該條文規定即明。
五、經查：
  (一)本件聲請人於偵查時提出告訴主張: 被告楊青峰係高青開發
    股份有限公司（下稱高青公司）董事長及台揚投資股份有限
    公司（下稱台揚公司）董事、被告丁○○係高青公司及台揚
    公司董事、被告甲○○係高青公司董事、被告乙○○係台揚
    公司董事長。聲請人於九十二年四月二十九日取得對高青公
    司之財產在新臺幣（下同）八億元範圍內實施假扣押之臺灣
    臺南地方法院九十二年度裁全字第二二五二號假扣押裁定，
    並於同年五月六日提存擔保而聲請法院強制執行，詎被告楊
    青峰、丁○○、甲○○、乙○○均明知聲請人所聲請之假扣
    押強制執行在查封八億元財產足額前，不得任意處分高青公
    司之財產，竟意圖損害聲請人之假扣押債權，並為規避公司
    法第二百二十三條規定，先由被告乙○○辭去高青公司董事
    ，再於同年八月一日將高青公司所有位於臺南市○○路○段
    三九五號七樓之二之建物，設定本金最高限額抵押權一千五
    百萬元予台揚公司，以規避聲請人之強制執行，被告等四人
    涉有刑法第二百五十六條之損害債權罪嫌等語，並提出臺灣
    臺南地方法院九十二年度裁全字第二二五二號假扣押裁定、
    民事強制執行聲請狀、臺南市建物登記謄本、高青公司及台
    揚公司基本資料查詢表、高青公司變更登記事項表、臺灣臺
    南地方法院執行命令、民事抗告狀、誠泰商業銀行股份有限
    公司永康分行提出之民事聲明異議狀等件影本，資為論據。
    被告楊青峰於偵查中雖未否認將上開建物設定抵押權予台揚
    公司之事實，然堅詞否認有聲請人指訴之犯行，辯稱：其無
    損害債權人德寶公司債權之意圖，因台揚公司對高青公司有
    債權，故設定抵押權予台揚公司，且損害債權罪沒有處罰代
    表人之規定，其行為與構成要件不符等語（見同上偵查卷第
    二十一頁至第二十二頁、第三十五頁至第三十六頁）；被告
    甲○○於偵查中辯稱：公司內部情形伊不清楚等語（見九十
    三年度偵字第九八八九號偵查卷第十三頁）；至被告丁○○
    、乙○○於偵查中經傳均未到庭陳述。
  (二)查臺灣臺南地方法院於九十二年四月二十四日以九十二年度
    裁全字第二二五二號假扣押裁定諭知債權人「德寶公司」為
    債務人「高青公司」、「楊青峰」、「臺南公司」供擔保後
    ，得對於債務人之財產於八億元之範圍內予以假扣押，此有
    上開臺灣臺南地方法院假扣押裁定影本一件在卷可憑（見九
    十三年度他字第二四五號偵查卷第四頁至第五頁）。而高青
    公司於九十二年八月一日提供其所有坐落臺南市○區○○段
    五與十七地號上同段二一○七建號（門牌號碼臺南市○○路
    ○段三九五號七樓之二）之建物，設定本金最高限額抵押權
    一千五百萬元予高青公司之債權人台揚公司，存續期間自九
    十一年七月一日起至一百零一年六月三十日止，有臺南市建
    物登記謄本影本一份存卷足佐（見同上偵查卷第十三頁至第
    十四頁）。足見高青公司於聲請人取得上開假扣押之執行名
    義之後，確有將其財產處分之行為。
  (三)惟按刑法第三百五十六條之毀損債權罪，其犯罪主體應以債
    務人為限，而債務人為法人時，又別無處罰其代表人之規定
    ，是公司負責人，雖於該公司財產將受強制執行之際，意圖
    損害債權人之債權，而出售該公司之財產，亦不得以本罪相
    繩，此觀諸最高法院六十一年臺非字第二一三號判決、臺灣
    高等法院暨所屬法院六十八年度法律座談會司法行政部研究
    意見、司法院（七六）廳刑一字第七八四號函，均採同一見
    解即明。而被告楊青峰為高青公司董事長及台揚公司董事、
    被告丁○○為高青公司及台揚公司董事、被告甲○○為高青
    公司董事、被告乙○○為台揚公司董事長，有高青公司及台
    揚公司基本資料查詢表影本各一份附卷可稽（見九十三年度
    他字第二四五號偵查卷第八頁至十二頁）。本件依聲請人指
    訴之情節，乃債務人高青公司處分其財產之行為，被告楊青
    峰雖為高青公司之代表人，然刑法第三百五十六條之毀損債
    權罪，其犯罪主體既應以債務人為限，當債務人為法人時，
    並無處罰其代表人之規定，是以公司負責人，雖於該公司財
    產將受強制執行之際，意圖損害債權人之債權，而處分該公
    司之財產，尚難以本罪相繩。
  (四)次按刑事訴訟法第二百五十八條之一規定，告訴人得向法院
    聲請交付審判，係對於「檢察官不起訴或緩起訴裁量權」制
    衡之一種外部監督機制，法院僅就檢察官所為不起訴或緩起
    訴之處分是否正確加以審查，以防止檢察官濫權。依此立法
    精神，同法第二百五十八條第三項規定法院審查聲請交付審
    判案件時「得為必要之調查」，其調查證據之範圍，自應以
    偵查中曾顯現之證據為限。又依同法第二百六十條，對於不
    起訴處分已確定或緩起訴處分期滿未經撤銷者，得再行起訴
    之規定，觀諸其立法理由說明，該條所謂不起訴處分已確定
    者，包括「聲請法院交付審判復經駁回者」之情形在內。是
    前述「得為必要之調查」，其調查證據範圍，更應以偵查中
    曾顯現之證據為限，不得就偵查中未曾顯現而為告訴人新提
    出之證據再行調查，亦不得蒐集偵查卷以外之證據，否則將
    與刑事訴訟法第二百六十條之再行起訴規定，混淆不清，亦
    將使法院兼任檢察官之角色而有回復「糾問制度」之虞。觀
    諸本案偵查中所顯現之證據，並無積極事證足資佐證被告楊
    青峰有於將受強制執行之際，基於意圖損害債權人之債權，
    而毀壞、處分或隱匿其財產之行為，不能成立毀損債權罪，
    則被告丁○○、甲○○、乙○○即無與被告楊青峰成立共同
    正犯之可能；又被告丁○○、甲○○、乙○○均非聲請人之
    債務人，亦無積極證據足證其等有參與毀壞、處分或隱匿聲
    請人之債務人財產之行為，自不能以刑法第二百五十六條損
    害債權罪相繩。另聲請人於偵查中所提出之民事強制執行聲
    請狀、臺灣臺南地方法院執行命令、民事抗告狀、誠泰商業
    銀行股份有限公司永康分行提出之民事聲明異議狀等影本，
    僅能證明聲請人對高青公司之財產實施強制執行之過程，尚
    難證明被告等確有毀損債權之意圖與行為。
六、綜上所述，原不起訴處分書及駁回再議聲請之處分書認聲請
    人指訴被告丙○○、丁○○、甲○○、乙○○涉有損害債權
    罪嫌，尚屬不能證明，因認被告等犯罪嫌疑不足，經核與卷
    內現存事證並無不合，是原檢察官及臺灣高等法院檢察署檢
    察長據此就被告等所涉損害債權案件分別予以不起訴處分及
    駁回再議之聲請，於法自無違誤。聲請意旨仍執前詞，據以
    指摘原處分違法而聲請交付審判，為無理由，應予駁回。
據上論斷，應依刑事訴訟法第二百五十八條之三第二項前段，裁
定如主文。
中　華　民　國　　九十四　　年　 　六 　　月　　六　　日
             臺灣臺北地方法院刑事第八庭
                           審判長法　官   陳德民
                                 法　官   孫曉青
                                 法　官   張筱琪
以上正本證明與原本無異。
本裁定不得抗告。
                                 書記官  李玟郁
中　華　民　國　　九十四　　年　 　六 　　月　　六　　日
